【裁判字號】    88,交易,128
【裁判日期】    890128
【裁判案由】    過失傷害
【裁判全文】
臺灣宜蘭地方法院刑事判決                        八十八年度交易字第一二八號
    公  訴  人  臺灣宜蘭地方法院檢察署檢察官
    被      告  丙○○
右列被告因過失傷害案件，經檢察官提起公訴（八十八年度偵字第三八四０號），本
院判決如左：
    主  文
丙○○因過失傷害人，處拘役肆拾日，如易科罰金以參佰元折算壹日。
    事  實
一、丙○○於民國八十八年九月十日凌晨零時許，駕駛車牌號碼Ｑ三－八四四三號自
    用小客車沿宜蘭縣羅東鎮○○街往純精路方向行駛，於同日凌晨零時三十分許，
    行經復興街與愛國路之無號誌交岔路口時，本應注意汽車行車速度，在市區道路
    時速不得超過四十公里，且行經無號誌之交岔路口時，應減速慢行，作隨時停車
    之準備；且於汽車行駛時，應注意車前狀況，隨時採取必要之安全措施，而依當
    時情形，又無不能注意之情事，竟疏於注意於此，而於路段以時速五十公里超速
    行駛，復未注意車前狀況並於交岔路口減速慢行，致與適沿愛國路正欲跨越該路
    口之由乙○○所騎乘，後座搭載甲○○之車號ＧＴＡ－九九八號機車發生碰撞，
    致乙○○等人車倒地，使乙○○受有頭部外傷併頭皮血腫及輕度腦震盪、右肩擦
    傷與右肘擦傷等傷害，甲○○則受有左足踝撕翻傷併皮膚缺損之傷害。丙○○於
    肇事後，即請自行報警承認為肇事者，向警自首接受追訴、裁判。
二、案經丙○○向警自首及乙○○、甲○○訴由宜蘭縣警察局羅東分局報請臺灣宜蘭
    地方法院檢察署檢察官偵查起訴。
    理  由
一、訊據被告丙○○矢口否認有右揭過失傷害之犯行，辯稱：當時係告訴人乙○○等
    人騎機車沿愛國路逆向行駛，突然自路口閃出，才會剎車不及撞上他們，其並無
    過失云云。惟查，右揭事實，業據告訴人乙○○、甲○○迭於警、偵及本院調查
    、審理時指訴綦詳，並有卷附警製道路交通事故調查表可證，而告訴人等所受之
    傷害，亦有二人分別出具之羅東博愛醫院診斷證書各一紙在卷可稽。且查被告自
    警訊及本院歷次訊問時，均自承當時是以五十公里之時速行進，其超速肇事之事
    實至屬明確。而被告所稱告訴人機車逆向行駛一節，亦據告訴人乙○○指稱：伊
    未逆向行駛，伊等是沿愛國路右側車道行駛，因愛國路過復興街後路面縮減，伊
    等適欲進入彼端路口，可能被告誤認為是逆向等語甚明，且被告當庭亦對告訴人
    所言表示無意見，惟復辯稱告訴人等係以時速五、六十公里行進云云；而經本院
    審視卷附被告所提出之現場照片，愛國路一端係為雙向四車道路面（即告訴人等
    原行駛之車道），過復興街口則屬雙向二車道路面（即告訴人等欲進入之車道）
    ，其路面縮減一半之多，且二端相接處呈一斜角狀，若沿較寬路口右方往另方較
    窄路口行進，則勢須斜跨復興街口方得進入，告訴人乙○○所指訴之情狀與現場
    狀況相核至屬合理，被告前開辯詞即不足採。至告訴人等是否亦以時速五、六十
    公里超速行進，縱係屬實，亦僅得認雙方對肇事原因與有過失，尚不得解免被告
    本件過失傷害之罪責，附此敘明。按汽車行駛時，駕駛人本應注意汽車行車速度
    ，在市區道路時速不得超過四十公里，且行經無號誌之交岔路口時，應減速慢行
    ，作隨時停車之準備；且於汽車行駛時，應注意車前狀況，隨時採取必要之安全
    措施，道路交通安全規則九十三條第一項第一款前段、第四款、第九十四條第三
    項分別定有明文，被告駕駛車輛自應注意上開交通安全之規定，且依當時天氣晴
    、夜間有照明、乾燥柏油路面無缺陷，無障礙物，視距良好等情形，被告並無不
    能注意之情事，竟疏未注意，致違反上揭規定，以致肇事，為肇事原因。而告訴
    人乙○○、甲○○確因本件車禍而受有傷害，已如上述，則被告之過失與被害人
    所受之傷害間顯有相當因果關係。本件事證明確，被告過失犯行洵堪認定。
三、核被告所為，係犯刑法第二百八十四條第一項前段之過失傷害罪。被告以一過失
    行為同時致告訴人乙○○、甲○○二人受傷，為同種想像競合關係，應依刑法第
    五十五條之規定，從一重之刑法第二百八十四條第一項之過失傷害罪論處。又被
    告於犯罪未被該管公務員發覺前，即向警報案自首，此觀諸警製道路交通事故調
    查報告表報案人載為「丙○○」即明，雖被告事後辯稱其無過失，惟其既已告知
    警員係其肇事，而不逃避接受裁判，即與刑法第六十二條規定自首之條件相符；
    至於其自首後於審判中對其犯罪事實有所主張或辯解者，係被告辯護權之行使（
    最高法院八十四年度臺上字第八二九號判決意旨參照），是核本案被告仍符自首
    要件，應依刑法第六十二條之規定減輕其刑，爰審酌被告尚無不良素行、惟未與
    告訴人等和解、所造成傷害非輕，及其他犯後態度、犯罪之手段及過失之程度等
    一切情狀，量處如主文所示之刑，並諭知易科罰金之折算標準。
據上論斷，應依刑事訴訟法第二百九十九條第一項前段，刑法第二百八十四條第一項
前段、第五十五條、第四十一條、第六十二條，罰金罰鍰提高標準條例第一條前段、
第二條，判決如主文。
本案經吳慧蘭檢察官到庭執行職務
中      華      民      國     八十九     年     一     月    二十八    日
                                      臺灣宜蘭地方法院交通法庭
                                            法  官  張  軒  豪
右正本證明與原本無異。
如不服本判決，應於判決送達後十日內向本院提出上訴狀。（應附繕本）
                                            書記官  莊  錫  聰
中      華      民      國     八十九     年     一     月    三十一    日
附錄本案論罪科刑法條全文
刑法第二百八十四條第一項因過失傷害人者，處六月以下有期徒刑、拘役或五百元以
以下有期徒刑、拘役或五百元以下罰金。


司法院資訊處製作；財團法人民間司法改革基金會備份。
